臺灣高等法院交通事件裁定　　　　　 100年度交抗字第1244號
抗　告　人
即受處分人　呂家維
上列抗告人因違反道路交通管理處罰條例案件，不服臺灣新竹地
方法院，中華民國100年9月21日所為裁定（100年度交聲字第199
號），提起抗告，本院裁定如下：
    主  文
抗告駁回。
    理  由
一、原裁定意旨略以：
(一)本件抗告人即受處分人呂家維於民國100年3月21日凌晨0時3
    9分許，駕駛車牌號碼V7-3980號自小客貨兩用車搭載盧仁美
    ，至新竹市○○○路51巷11號1樓前，欲找李宗奮、劉昺成
    理論渠等與盧仁美合夥經營事業之退夥事宜，嗣因抗告人出
    言恐嚇、辱罵李宗奮、劉昺成，劉昺成遂報警到場處理（李
    宗奮告訴抗告人恐嚇犯行部分，業經原審法院判處有期徒刑
    3月，緩刑2年，下稱另案），且與李宗奮均指證抗告人有飲
    酒跡象，經警確認抗告人身上帶有濃厚酒味，並詢問盧仁美
    後得知上開車牌號碼V7-398 0號自小客貨兩用車乃由抗告人
    駕駛前來，認抗告人疑似酒後駕車，即依法要求抗告人進行
    酒測，抗告人竟於翌日即100年3月21日凌晨0時39分許加以
    拒絕等情，業據證人即掣單舉發之警員陳芳逸於原審時（見
    原審卷第24至26頁）證述明確，並經證人李宗奮、劉昺成、
    盧仁美於另案警詢時陳述屬實（見臺灣新竹地方法院檢察署
    100年度偵字第3209號卷【下稱偵查卷】第8頁、第9頁背面
    、第10至11頁、第13至15頁），並有舉發通知單、吐氣酒精
    濃度測試紀錄紙、新竹市警察局第二分局100年4月20日竹市
    警二分五字第1000008599號函、新竹市第二分局埔頂派出所
    110報案紀錄單、新竹市警察局送達證書影本各乙紙、原審
    法院100年度竹簡字第390號判決乙份在卷可稽（見原審卷第
    8頁、第17頁、第44至47頁）。
(二)抗告人雖辯稱伊開車前及開車中均未飲酒，係於到達上開處
    所下車後，因已深夜11時天氣變冷，加上抗告人衣著單薄，
    故下車飲用2、3口高粱酒禦寒，且警方到場時，告抗人已下
    車1小時，根本沒有駕駛行為，因此拒絕酒測，核屬正當云
    云。然依證人李宗奮、劉昺成於警詢中所為之證述內容可知
    ，抗告人自駕車抵達新竹市○○○路51巷11號1樓現場後，
    迄至員警到場處理為止，均在上址門口恐嚇、辱罵李宗奮、
    劉昺成，期間並無任何飲酒之情。倘抗告人並非飲酒後始駕
    車至系爭案發現場，自應向舉發警察據理力爭，立刻將當場
    甫飲用完畢之酒瓶等證據交付警方查證為是，然員警於另案
    詢問其是否酒後駕車時，抗告人卻保持緘默，啟人疑竇。又
    證人盧仁美為抗告人之女友，於警詢中亦僅陳稱搭乘抗告人
    所駕駛自小客貨兩用車時，並未發覺抗告人已帶有酒意，未
    曾陳述抗告人係駕車到場後飲酒，可見抗告人所辯，並無可
    採。
(三)查本件值勤警員依在場證人李宗奮、劉昺成之指證，親身體
    驗觀察查知抗告人滿身酒味，佐以詢問證人盧仁美後得知抗
    告人確實駕駛系爭車牌號碼V7-3980號自小客貨兩用車前來
    ，且抗告人空言辯稱其係到場後始飲酒云云不足採信，準此
    客觀判斷抗告人可能係酒後駕駛汽車，乃基於合理懷疑，嗣
    為維護社會大眾行之安全，依規定欲對抗告人實施酒測，進
    一步確定其酒精濃度，用以判定是否違反道路交通管理處罰
    條例，甚或有無涉犯刑法第185條之3公共危險罪嫌，實係遵
    守警察勤務職權規定，均無違法、不當或逾越必要程度之情
    形，此時抗告人仍拒絕酒測，顯屬無正當理由，自應依法予
    以舉發、裁罰。至於異議意旨另辯稱道路交通管理處罰條例
    第35條第1項、第4項之「汽車駕駛人」，係指駕駛車輛之人
    而言，抗告人於當晚約11時許到達該地，即未再駕駛車輛，
    警方要求酒測、舉發違規當時抗告人早已非汽車駕駛人，實
    與一般路人無異云云，然酒後駕車之違規行為，對於公眾人
    車往來之安全業已造成實害危險，斷不因其後熄火停車即可
    免予舉發處罰，司法警察非必於行為人駕駛途中始能施以酒
    精濃度測試檢定，其理至為灼然，抗告人此部分辯詞亦非屬
    拒絕酒測之正當理由，委無足取。
(四)綜上所述，抗告人經警告知酒精濃度測試標準及流程，且多
    次催請實施酒測後，仍拒絕接受測試，顯無正當理由，原處
    分機關依道路交通管理處罰條例第35條第4項、第67條第2項
    等規定，裁處抗告人罰鍰6萬元及吊銷駕駛執照，並禁止其
    於3年內考領駕駛執照，自無違誤，抗告人仍執前詞提起本
    件聲明異議，為無理由，應予駁回。
二、抗告意旨略以：
(一)抗告人於原審時聲請傳訊盧仁美，原審未傳訊調查，逕以證
    人盧仁美自始至終均未曾陳述抗告人係駕車到場後飲酒，遽
    為抗告人不利之認定。且證人盧仁美於另案警詢中陳稱，其
    上車時並未發覺抗告人已帶有酒意，益證抗告人於駕駛中並
    未有飲酒之事實。
(二)原裁定認抗告人倘非飲酒後始駕車至現場，自應向司法警察
    據理力爭，然而抗告人被問到是否涉及酒後駕車，卻猶保持
    緘默，啟人疑竇云云，然抗告人於現場時即不斷堅稱並非駕
    駛中飲酒，因而不願意接受酒測，並非無所爭執。且單純拒
    絕酒測或拒絕簽收，豈能反推抗告人必有相關行為。況抗告
    人於製作筆錄時，行使緘默權，乃合法正當之權利行使。
(三)本案中有爭執者並非抗告人是否飲酒，而是抗告人是否於「
    駕駛中」有飲酒之事實，該事實應由行政機關舉證。員警要
    求抗告人酒測時，距離抗告人駕車時已有1小時之久，既非
    於駕駛中所為之盤查，亦非有客觀事實證據確認抗告人有駕
    駛中飲酒之事實，因而拒絕酒測。原裁定僅伊各間接證據，
    即認抗告人有駕駛中飲酒之情，未調查有利於抗告人之事證
    ，違反行政處罰之舉證責任規定。
三、按汽車駕駛人拒絕接受酒精濃度測試之檢定者，處6萬元罰
    鍰，並當場移置保管其車輛及吊銷其駕駛執照；又汽車駕駛
    人，曾依第35條第4項前段規定吊銷駕駛執照者，3年內不得
    考領駕駛執照，道路交通管理處罰條例第35條第4項前段、
    第67條第2項前段分別定有明文。次按前揭道路交通管理處
    罰條例第35條第4項前段立法意旨，係因人飲酒後注意力、
    反應力均較常人為低，若駕車上路，對路上其他汽車或行人
    之生命、身體安全均存有危險性，故特立法嚴禁酒後駕車，
    以保障路上過往車輛及行人之法益，並課予汽車駕駛人有接
    受酒精濃度測試檢定之義務，便利測試檢定作業之及時順利
    實施，以取得客觀正確之判測結果，進而防免可能產生之交
    通事故，是汽車駕駛人遇有警員測試檢定，即應配合受檢，
    不得以任何理由拒絕或拖延，否則即屬違反上開規定，應受
    裁罰。而駕駛人雖未有明顯違規行為，但駕駛人有明顯酒味
    ，經客觀、合理判斷可能發生危害者，得攔檢實施交通稽查
    ；實施交通稽查，經警察人員聞得駕駛人有明顯酒味者，應
    即依道路交通管理處罰條例第35條第1項實施酒精濃度測試
    檢定，依據釋字第535號解釋、警察勤務條例及道路交通管
    理處罰條例，而於90年12月18日公布之警察實施臨檢作業規
    定第8條第2項第7款、第8項第2款亦分別定有明文。
四、經查：
(一)抗告人於100年3月20日晚上11時20分許，駕駛上開車牌號碼
    V7-3980號自小客貨兩用車，到達上開地點，因與李宗奮、
    劉昺成發生爭執，經新竹市警察局第二分局埔頂派出所員警
    陳芳逸據報到場處理，發現抗告人身上帶有酒味，並經在場
    之人李宗奮、盧仁美表示抗告人係駕駛上開自小客貨兩用車
    抵達現場之駕駛人等事實，業經證人陳芳逸於原審時到庭證
    述明確，是員警陳芳逸以此合理懷疑，認抗告人有酒後駕車
    之嫌，而要求抗告人接受酒精濃度測試之檢定，抗告人拒絕
    接受酒測，揆諸上開說明，抗告人已經符合道路交通管理處
    罰條例第35條第4項前段「拒絕接受酒精測試檢定」之要件
    ，則員警依據前述規定予以舉發，尚難認在程序上有違法之
    處。抗告人雖辯稱員警要求酒測時已距離其駕車時1小時，
    並非於抗告人駕駛中盤查，亦無客觀證據證明抗告人有駕駛
    中飲酒，因拒絕酒測云云，然查，抗告人確係駕駛上開車輛
    抵達舉發地點之駕駛人，員警在綜合上開各項跡證資料，合
    理懷疑抗告人有飲酒後駕車之行為，而對抗告人施以酒精濃
    度測試之檢定，在程序上並無瑕疵，是抗告上開所辯尚難認
    係拒絕接受酒測之正當理由，其所辯並非足採。
(二)又依道路交通管理處罰條例第89條前段規定，法院受理有關
    交通事件，準用刑事訴訟法之規定。所謂準用與適用有別，
    適用係完全依其規定而適用之謂，準用則衹就某事項所定之
    法規，於性質不相牴觸之範圍內，適用於其他事項之謂，即
    準用有其自然之限度，有最高法院41年台非字第47號判例可
    參。道路交通管理處罰條例事件之本質為行政罰，與對犯罪
    行為予以追訴、以實踐國家刑罰權為規範目的之刑事訴訟程
    序並不相同，法院受理交通聲明異議案件，既係以裁定為之
    ，準用刑事訴訟法之規定，即不以經當事人言詞辯論為必要
    ，且依道路交通案件處理辦法第16條規定，交通法庭就聲明
    異議之案件，必要時，得訊問受處分人及其他關係人，並得
    傳喚證人，亦未規定必傳喚受處分人或證人。本件原審傳喚
    抗告人及證人即舉發員警陳芳逸到庭說明，並依證人李宗奮
    、劉昺成於另案中之證詞、舉發現場狀況等證據資料，認已
    足證抗告人有拒絕接受酒精濃度測試之檢定之違規行為，而
    未再傳訊證人盧仁美，於法尚無不合。抗告意旨以原審並未
    傳喚盧仁美作證，指摘原裁定不當，尚非足採。
(三)抗告意旨其餘所指，無非係爭執其並非駕駛中飲酒，而係在
    下車之後始飲酒，原裁定認定抗告人係飲酒後駕車之理由不
    當云云。然查，本件抗告人經舉發之違規行為，係汽車駕駛
    人「拒絕接受酒精濃度測試之檢定」之行為，並非「飲酒後
    駕車」之行為，而抗告人確有於舉發員警要求抗告人實施酒
    測時，予以拒絕，且查其拒絕並無正當理由，是舉發員警依
    道路交通管理處罰條例第35條第4項掣單舉發抗告人有拒絕
    酒測之違規行為，並無違誤，此與抗告人係於何時飲酒、有
    無飲酒後駕車之行為等，並無關連，是抗告意旨上開所辯，
    自無可採。
(四)綜上所述，抗告人於前揭時、地，確有「拒絕呼氣酒精測試
    之檢定」之交通違規事實，洵堪認定。原審因認原處分機關
    依道路交通管理處罰條例第35條第4項、第67條第2項前段之
    規定，裁處抗告人罰鍰6萬元，吊銷駕駛執照，並於3年內不
    得再考領駕駛執照，核無違誤，而裁定駁回抗告人之聲明異
    議，於法並無不合。抗告意旨猶執前詞提起抗告，指摘原裁
    定不當，為無理由，應予駁回。
五、依道路交通管理處罰條例第89條，道路交通事件處理辦法第
    25條，刑事訴訟法第412條，裁定如主文。
中    華    民    國   100    年    10    月    31    日
                  刑事第五庭審判長法  官  王敏慧
                                  法  官  劉秉鑫
                                  法  官  白光華
以上正本證明與原本無異。
不得再抗告。
                                  書記官  廖鴻勳
中    華    民    國   100    年    10    月    31    日